【裁判字號】    95,訴,2079
【裁判日期】    950721
【裁判案由】    毒品危害防制條例
【裁判全文】
臺灣高雄地方法院刑事判決              95年度訴字第2079號
公  訴  人  臺灣高雄地方法院檢察署檢察官
被      告  乙○○
                    另案羈押於臺灣高雄看守所
上列被告因毒品危害防制條例案件，經檢察官提起公訴（95年度
毒偵字第3183號、第3883號），本院改依簡式審判程序審理，判
決如下：
    主  文
乙○○連續施用第一級毒品，累犯，處有期徒刑玖月，扣案之第
一級毒品海洛因壹包（驗後淨重零點壹貳公克，空包裝重零點貳
捌公克）沒收銷燬之。
    事  實
一、乙○○前因毒品危害防制條例案件，經本院以94年度簡字第
    2209號判決，判處有期徒刑4 月確定，嗣於民國94年8 月8
    日易科罰金執行完畢。又曾因施用毒品案件，經本院以91年
    度毒聲字第7807號裁定送觀察、勒戒後，於92年1 月16日因
    無繼續施用毒品傾向釋放，並經臺灣高雄地方法院檢察署檢
    察官以91年度毒偵字第6883號為不起訴處分確定在案。詎其
    仍不知戒絕毒癮，明知海洛因業經公告列為毒品危害防制條
    例第2 條第2 項第1 款之第一級毒品，不得非法持有、施用
    ，猶於前開觀察、勒戒執行完畢釋放後5 年內，基於施用第
    一級毒品海洛因之概括犯意，自95年3 月5 日起，至同年4
    月28日止，在其位於高雄縣燕巢鄉○○村○○路46之6 號之
    住處及其友人位於高雄縣燕巢鄉之住所等處，以將第一級毒
    品海洛因加水置於針筒內注射手臂血管之方式，連續施用第
    一級毒品海洛因多次。嗣於95年3 月12日下午2 時許，其行
    經高雄縣岡山鎮○○○路，因形跡可疑為警盤查，扣獲預備
    供其施用之第一級毒品海洛因1 包（驗後淨重0.12公克，空
    包裝重0.28公克）；另於95年4 月28日下午3 時20分許，其
    行經高雄縣燕巢鄉○○村○○路660 巷30弄5 號前，因形跡
    可疑為警盤查，扣得殘留第二級毒品甲基安非他命之殘渣袋
    1 只及吸食器1 組（此部分應由檢察官另行偵查），於警詢
    中經其同意後，採集其尿液送檢，因而發現上情。
二、案經高雄縣政府警察局岡山分局報請臺灣高雄地方法院檢察
    署檢察官偵查起訴。
    理  由
一、按本件被告乙○○所犯係死刑、無期徒刑、最輕本刑為3 年
    以上有期徒刑以外之罪，其於準備程序就前揭被訴事實為有
    罪之陳述，經受命法官告知簡式審判程序之旨，並聽取其與
    公訴人意見後，本院認無不得或不宜改依簡式審判程序進行
    之處，爰依刑事訴訟法第273 條之1 第1 項、第284 條之1
    ，裁定本件由受命法官獨任進行簡式審判程序，合先敘明。
二、前揭犯罪事實，業據被告於本院審理中坦承不諱，且其前開
    2 次為警查獲後，採集尿液送檢之檢驗結果，均呈施用第一
    級毒品海洛因後所會產生之嗎啡陽性反應，有台灣檢驗科技
    股份有限公司95年3 月30日KＺ000000000000號、95年5 月11
    日KＺ000000000000號濫用藥物尿液檢驗報告在卷可稽，而被
    告前開第一次為警查獲時所扣案之1 包物品，經送法務部調
    查局鑑驗結果，確係第一級毒品海洛因（驗後淨重0.12公克
    ，空包裝重0.28公克），有該局95年7 月5 日調科壹字第22
    0023565 號鑑定通知書附卷足參，則被告前開自白顯與事實
    相符，堪以採信。而被告前因施用毒品案件，經本院以91年
    度毒聲字第7807號裁定送觀察、勒戒後，於92年1 月16日因
    無繼續施用毒品傾向釋放，並經臺灣高雄地方法院檢察署檢
    察官以91年度毒偵字第6883號為不起訴處分確定在案等情，
    有臺灣高雄地方法院檢察署刑案資料查註紀錄表及臺灣高等
    法院被告前案紀錄表在卷可憑。綜上所述，被告於觀察、勒
    戒執行完畢釋放後，5 年內再犯施用第一級毒品海洛因之犯
    行至明，本件事證明確，被告犯行堪以認定。
三、按海洛因係毒品危害防制條例第2 條第2 項第1 款所稱之第
    一級毒品，故核被告所為，係犯該條例第10條第1 項之施用
    第一級毒品罪。被告持有第一級毒品海洛因後，進而施用，
    其持有之低度行為應為施用之高度行為所吸收，不另論罪。
    按行為後法律有變更者，適用行為時之法律。但行為後之法
    律有利於行為人者，適用最有利於行為人之法律，刑法第2
    條第1 項定有明文。查被告行為後，刑法業於95年7 月1 日
    修正公布施行，於此次修法中，刪除刑法第56條關於連續犯
    之規定，此刪除雖非犯罪構成要件之變更，但顯已影響行為
    人刑罰之法律效果，自屬法律有所變更，而比較新、舊法結
    果，被告上開多次施用第一級毒品犯行倘予分論併罰，顯較
    將之以連續犯論以一罪不利，是若該等施用第一級毒品犯行
    得依舊法論以連續犯時，自應依刑法第2 條第1 項前段規定
    ，以舊法規定處斷。查被告先後多次施用第一級毒品海洛因
    犯行，時間緊接，犯罪構成要件相同，顯係基於概括犯意為
    之，揆諸上開說明，應依修正前刑法第56條連續犯之規定論
    以一罪，並加重其刑。被告有如犯罪事實欄所載之上揭前科
    紀錄，有前開臺灣高等法院被告前案紀錄表及臺灣高雄地方
    法院檢察署被告之刑案資料查註紀錄表在卷可稽，而前開刑
    法修正時，對於累犯規定亦有修正，然本件被告不論依刑法
    修正前後之規定，均成立累犯，故應依刑法第2 條第1 項前
    段之規定，適用修正前刑法第47條規定加重其刑，並遞加重
    之。爰審酌被告經觀察、勒戒後，尚未能戒絕毒癮，足證前
    開保安處分措施實難矯治其惡性，惟念及其犯後坦承罪行，
    態度良好，而所犯係為自戕行為，尚未對他人造成實害等一
    切情狀，量處如主文所示之刑，以資懲儆。扣案之毒品確為
    第一級毒品海洛因之事實，業如前述，而因法務部調查局一
    般係以傾倒之方式，將包裝袋內之第一級毒品海洛因倒出而
    與包裝袋分離而稱重，必要時，輔以刮杓刮取袋內粉末，然
    無論依何種方式分離，包裝袋內均有極微量之第一級毒品海
    洛因殘留，業經法務部調查局以93年3 月19日調科壹字第09
    300113060 號函釋在案，此為本院職務上已知之事實，足認
    前開空包裝袋，其內含有極微量第一級毒品海洛因殘留而無
    法析離，應整體視為查獲之第一級毒品海洛因，依毒品危害
    防制條例第18條第1 項前段之規定，諭知沒收銷燬之；至於
    鑑識耗損之第一級毒品海洛因，既已滅失，爰不再行諭知沒
    收銷燬，併此敘明。扣案殘留第二級毒品甲基安非他命之殘
    渣袋1 只及吸食器1 組，因無證據證明與被告本件犯行有何
    相關，爰不為沒收銷燬或沒收之宣告，至被告持有上開物品
    ，是否涉犯其他罪嫌，則應由檢察官另行處理，附此敘明。
據上論斷，應依刑事訴訟法第273 條之1 第1 項、第284 條之1
、第299 條第1 項前段，毒品危害防制條例第10條第1 項、第18
條第1 項前段，刑法第11條、第2 條第1 項前段，修正前刑法第
56條、第47條，判決如主文。
本案經檢察官甲○○到庭執行職務。
中    華    民    國    95    年    7     月    21    日
                  刑事第五庭    法  官 陳君杰
以上正本證明與原本無異。
如不服本判決，應於判決送達後10日內，向本院提出上訴狀。
中    華    民    國    95    年    7     月    21    日
                                書記官 陳昱良
附錄本判決論罪科刑法條全文：
毒品危害防制條例第10條第1 項
施用第一級毒品者，處6 月以上5 年以下有期徒刑。


司法院資訊處製作；財團法人民間司法改革基金會備份。
